【裁判字號】    97,易,4901
【裁判日期】    980331
【裁判案由】    詐欺
【裁判全文】
臺灣臺中地方法院刑事判決              97年度易字第4901號
公  訴  人  臺灣臺中地方法院檢察署檢察官
被      告  丙○○
上列被告因詐欺案件，經檢察官提起公訴（97年度偵字第27074
號）及追加起訴，並移送併辦（97年度偵字第28981號、98年度
偵字第1742號），本院合議庭裁定由受命法官獨任進行簡式審判
程序，判決如下：
   主    文
丙○○幫助意圖為自己不法之所有，以詐術使人將本人之物交付
，處有期徒刑參月，如易科罰金，以新臺幣壹仟元折算壹日。又
幫助意圖為自己不法之所有，以詐術使人將本人之物交付，處有
期徒刑貳月，如易科罰金，以新臺幣壹仟元折算壹日。應執行有
期徒刑參月又拾伍日，如易科罰金，以新臺幣壹仟元折算壹日。
    犯罪事實
一、丙○○能預見提供自己金融帳戶予他人使用，足供幫助他人
    從事詐欺不法之犯行，竟不違背其本意，仍基於幫助詐欺之
    犯意，於民國97年10月4日或5日之某日，看到報紙刊登「收
    購簿子」廣告，知悉有人在收購帳戶，遂依指示與對方取得
    聯繫，並在臺中縣東勢鎮○○道路之麥當勞前，將其前於臺
    中和平郵局開立之帳號00000000000000號帳戶及華南商業銀
    行東勢分行（下稱華南銀行）開立之帳號000000000000號帳
    戶存摺及金融卡，各以新臺幣（下同）3,000元代價，出賣
    予不詳姓名年籍之人並告知提款密碼。嗣與該不詳姓名年籍
    之人具有犯意聯絡之詐騙集團，(一) 早於97年9月25日18時
    許，即打電話予乙○○佯稱中獎，要求乙○○需先繳交公證
    稅，使乙○○陷於錯誤，為獲得獎金，而先後於同年10月6
    日上午11時30分許，匯款82,000元，及於同年月7日中午12
    時30分許，匯款45,000元入丙○○之上開郵局帳戶，待乙○○匯款後，發覺有異，始報警循線查獲上情；(二)於97年10
    月6日中午12時4分，打電話予戊○○，佯稱是高雄縣警察局
    員警及高雄地方法院檢察署檢察官，表示戊○○販賣帳戶予
    他人使用，需將帳戶內的現金移轉到指定的帳戶以利監管，
    使戊○○陷於錯誤，而於同日下午匯款101,000元至丙○○
    所有之上開華南商銀帳戶；(三)97年10月7日上午9時許，打
    電話予庚○○，佯稱是高雄縣警察局員警及高雄地方法院檢
    察署書記官，要求庚○○需將帳戶內的現金移轉到指定的帳
    戶以利監管，使庚○○陷於錯誤，而於同日下午，匯款60,0
    00元入丙○○所有之上開華南商銀帳戶。
二、丙○○復基於幫助詐欺取財之犯意，於97年10月6日，在臺
    中縣東勢鎮○○道路麥當勞前，將其在彰化商業銀行東勢分
    行（下稱彰化銀行）帳號00000000000000號存款帳戶之存摺
    、金融卡及密碼，以3,000元之代價，售予上開同一姓名年
    籍不詳之成年男子。嗣該成年男子所屬詐騙集團，(一)於97
    年10月7日下午6時許，以電話聯繫丁○○，佯稱丁○○曾在
    網路購物，需至自動櫃員機前辦理變更付款手續云云，致使
    丁○○陷於錯誤，於同日晚間8時15分許，在臺南市○區○○路6號之郵局自動櫃員機，依照指示操作自動櫃員機，反
    將帳戶內之9,989元轉入上開彰化銀行帳戶內，遭詐騙集團
    以金融卡領出贓款。後因丁○○發覺受騙，報警處理而查悉
    上情；(二) 於97年10月7日20時14分，打電話予己○○表示
    ：己○○之前在網路上購買衣服所匯款的帳戶，會造成每個
    月都會扣錢，需取消交易，己○○因而陷於錯誤，依指示於
    同日操作提款機，致使自己帳戶內的存款29,123元轉入丙○○之上開彰化銀行帳戶。
三、案經乙○○訴由臺中縣警察局和平分局、丁○○訴由臺中市
    警察局第五分局，及臺中縣警察局東勢分局分別報請臺灣臺
    中地方法院檢察署檢察官偵查起訴。
    理    由
一、上開犯罪事實，業據被告丙○○於本院審理時坦承不諱，核
    與證人即被害人乙○○、戊○○、庚○○、楊建新、丁○○
    於警詢中所指訴之情節大致相符，復有被告所有上開郵局帳
    戶之開戶資料、華南銀行帳戶之開戶基本資料及存款往來明
    細表、彰化銀行之顧客資料及交易往來明細各1份，並被害
    人乙○○提出之郵政國內匯款執據2紙，被害人己○○提出
    之合作金庫銀行自動櫃員機交易明細單2紙，被害人丁○○
    提出之郵政自動櫃員機交易明細表1紙銀行匯款回條聯、被
    害人李季伶提出之華南商業銀行活期性存款存款憑單1紙在
    卷可證，足見被告自白與事實相符，應堪採信。本件事證明
    確，被告上開幫助詐欺取財之犯行，應堪認定。
二、本件被告丙○○將其所有上開郵局、華南銀行及彰化銀行帳
    戶之存摺、金融卡及密碼等物，出賣予不詳姓名年籍之成年
    男子及其所屬詐騙集團作為詐欺取財之用，係屬基於幫助他
    人詐欺取財之不確定故意，且其所為係詐欺取財罪構成要件
    以外之行為，核係犯刑法第339條第1項詐欺取財罪之幫助犯
    ，爰依同法第30條第2項規定，按正犯之刑減輕之。關於犯
    罪事實欄一、(一)之部分，被告以一幫助詐欺之行為，幫助
    詐騙集團分別詐騙被害人乙○○、戊○○、庚○○等人之財
    物，係一行為觸犯數個相同罪名，為想像競合犯，應依刑法
    第55條規定，從一重處斷；又關於犯罪事實欄一、(二)之部
    分，被告以一幫助詐欺之行為，幫助詐騙集團分別詐騙被害
    人己○○、丁○○等人之財物，係一行為觸犯數個相同罪名
    ，為想像競合犯，應依刑法第55條規定，從一重處斷。且被
    告係另行起意於97年10月6日交付前揭彰化銀行帳戶予不詳
    姓名年籍之成年男子，業經被告自承在卷（見本院卷頁38反
    ），是被告2次分別交付上開郵局、華南銀行帳戶及彰化銀
    行帳戶，所犯上揭幫助詐欺取財2罪，犯意各別，行為互殊
    ，應予分論併罰。另檢察官移送併辦部分與本件經檢察官起
    訴部分係屬想像競合之裁判上一罪關係，基於審判不可分原
    則，本院自應併予審理，附此敘明。爰審酌被告先後2次提
    供帳戶供他人非法使用，使詐騙集團之成員易於得手，助長
    詐欺之犯罪風氣，嚴重危害社會治安，並使被害人乙○○、
    戊○○、庚○○、楊建新及丁○○因此各被詐騙127,000元
    、101,000元、60,000元、29,123元、9,989元，然被告本身
    未實際參與本件詐欺取財之犯行，可責難性較小，暨其於本
    院審理時坦承犯行，尚知悔悟之犯罪後態度，前無有期徒刑
    之前科紀錄，素行尚可等一切情狀，量處如主文所示之刑，
    並諭知易科罰金之折算標準，以資懲戒。
據上論斷，依刑事訴訟法第273條之1第1項、第299條第1項前段
，刑法第339條第1項、第30條第1、2項、第41條第1項前段、第
55條、第51條第5款，刑法施行法第1條之1，判決如主文。
本案經檢察官甲○○到庭執行職務
中    華    民    國    98    年    3    月    31    日
                        刑事第三庭  法  官  楊曉惠
上正本證明與原本無異。
如不服本判決，應於送達後十日內向本院提出上訴狀（須附繕本
）。
上訴書如未敘述理由，應於上訴期間屆滿後20日內補提理由書於
本院。
                                    書記官  謝明倫
中    華    民    國    98    年    3    月    31    日
附錄論罪科刑法條
刑法第339條
意圖為自己或第三人不法之所有，以詐術使人將本人或第三人之
物交付者，處五年以下有期徒刑、拘役或科或併科1000元以下罰
金。
以前項方法得財產上不法之利益或使第三人得之者，亦同。
前二項之未遂犯罰之。


司法院資訊處製作；財團法人民間司法改革基金會備份。
